【裁判字號】    95,上訴,945
【裁判日期】    950626
【裁判案由】    違反毒品危害防制條例
【裁判全文】
臺灣高等法院高雄分院刑事判決
上  訴  人  臺灣高雄地方法院檢察署檢察官
被      告  甲○○
                    現於臺灣高雄看守所
上列上訴人因被告違反毒品危害防制條例案件，不服臺灣高雄地
方法院95年度訴緝字第69號中華民國95年4月28日第一審判決（
起訴案號：臺灣高雄地方法院檢察署94年度毒偵字第4546號），
提起上訴 (移送併辦案號: 台灣高雄地方法院檢察署95年度毒偵
字第3990號) ，本院判決如下：
    主  文
原判決撤銷。
甲○○連續施用第一級毒品，累犯，處有期徒刑拾月。第一級毒
品海洛因壹小包 (驗後淨重0.16公克，空包裝重0.18公克）沒收
銷燬之。
    事  實
一、甲○○前因毒品危害防制條例、恐嚇等案件，經法院分別判
    處有期徒刑10月、有期徒刑4 月、有期徒刑8 月確定，定應
    執行之刑為有期徒刑1 年7 月，於92年1 月13日入監服刑，
    93年7 月23日縮短刑期假釋付保護管束期滿、假釋未經撤銷
    視為執行完畢；又因施用毒品案件，經送強制戒治後，於92
    年1 月13日停止戒治釋放付保護管束，92年5 月1 日保護管
    束期滿、停止戒治之處分未經撤銷視為執行完畢。詎仍不知
    悔改，復基於施用第一級毒品海洛因之概括犯意，(一)於93年
    12月12日晚間11時許，在位於高雄縣燕巢鄉○○村○○路 1
    號之義大醫院大門旁，以將第一級毒品海洛因置於香煙內吸
    食之方式，施用第一級毒品海洛因1 次。嗣因其屬列管毒品
    人口，而依通知於93年12月13日下午3 時35分許，前往警局
    接受尿液採集，而該次所採尿液送驗結果呈嗎啡陽性反應，
    遂為警查獲上情。(二)復於95年4 月6 日晚間11時許，在位於
    高雄縣田寮鄉七星村南勢湖47號住處，與同上方式施用第一
    級毒品海洛因 1次。嗣於95年4 月7 日9 時15分許，在高雄
    縣岡山鎮○○路62之12號，因形跡可疑為警攔檢查扣其持有
    第一級毒品海洛因一小包 (驗後淨重0.16公克，空包裝重0.
    18公克)， 採尿送驗呈嗎啡陽性反應。
二、案經高雄縣政府警察局湖內分局、高雄縣政府警察局岡山分
    局報請臺灣高雄地方法院檢察署檢察官偵查起訴及移送併辦
    。
    理  由
一、訊據被告甲○○直承連續施用第一級毒品海洛因，於原審法
    院審理時及警訊、偵查中亦各同此供承無異，且被告經警 2
    次查獲之時所採集之尿液，經送台灣檢驗科技股份有限公司
    檢驗結果，均呈現嗎啡陽性反應，有該公司93年12月28日KH
    2004C0000000號、95年4 月20日KＺ000000000000號濫用藥物
    尿液檢驗報告附卷可按，復有扣案之第一級毒品海洛因一小
    包 (驗後淨重0.16公克，空包裝重0.18公克）可資參證，並
    有法務部調查局95年5 月24日調科壹字第220023337 號鑑驗
    通知書。按海洛因係嗎啡經化學合成之半人工合成品，藥（
    毒）性倍於嗎啡，其經施用進入人體，藉人體解毒系統之代
    謝作用而分解成藥（毒）性較低之嗎啡於24小時內排出體外
    ，故於施用海洛因者之尿液中，可檢出嗎啡煙毒反應，且一
    般施用者，於施用72小時後，仍可被檢出嗎啡反應，有行政
    院衛生署藥物食品檢驗局81年2 月8 日（81）藥檢壹字第00
    1156號函及憲兵司令部80年5 月7 日鑑驗字第1746號函可按
    。又按被告之自白，非出於強暴、脅迫、利誘、詐欺、疲勞
    訊問、違法羈押或其他不當方法，且與事實相符者，得為證
    據，刑事訴訟法第156 第1 項定有明文。亦即被告之自白係
    出於自由意思，且與事實相符者，即有證據能力，本件被告
    迭次自白係出於自由意志，自得採為本件判決之基礎。又刑
    事訴訟法第159 條之4 規定: 「除前三條之情形外，下列文
    書亦得為證據：一除顯有不可信之情況外，公務員職務上製
    作之紀錄文書、證明文書。二除顯有不可信之情況外，從事
    業務之人於業務上或通常業務過程所須製作之紀錄文書、證
    明文書。三除前二款之情形外，其他於可信之特別情況下所
    製作之文書。」，本件上揭台灣檢驗科技股份有限公司濫用
    藥物尿液檢驗報告，係從事業務之人於業務上或通常業務過
    程所須製作之文書，經查亦無顯不可信之情況，上開文書應
    具有證據能力。另按鑑定人由審判長、受命法官或檢察官就
    下列之人選任1 人或數人充之：一就鑑定事項有特別知識經
    驗者。二經政府機關委任有鑑定職務者；鑑定之經過及其結
    果，應命鑑定人以言詞或書面報告；法院或檢察官得囑託醫
    院、學校或其他相當之機關、團體為鑑定，或審查他人之鑑
    定，並準用刑事訴訟法第203 條至第206 條之1 規定，刑事
    訴訟法第198 條、第206 條第1 項、第208 條第1 項分別定
    有明文。且臺灣高雄地方法院檢察署已概括選任法務部調查
    局就案件有關毒品種類鑑定事項之鑑定機關，有台灣高等法
    院檢察署92年10月15日檢文允字第0921001322號該署函示可
    稽。卷附法務部調查局鑑驗通知書，雖係被告以外之人於審
    判外之書面陳述，然係檢察機關概括委託法務部調查局鑑定
    後所製作之鑑定報告，為刑事訴訟法第159 條第1 項所指例
    外情形，應有證據能力。綜合上揭各證據資料研析，足認被
    告之自白連續施用第一級毒品，與事實相符，應堪採信。
二、按犯毒品危害防制條例第10條之罪，經觀察勒戒後，認有繼
    續施用毒品之傾向者，應由檢察官聲請法院裁定令入戒治處
    所施以強制戒治，強制戒治期滿，應由檢察官為不起訴處分
    。經強制戒治執行完畢釋放後，5 年內再犯毒品危害防制條
    例第10條之罪，依92年1 月9 日修正施行之毒品危害防制條
    例第23條第2 項規定意旨，應由檢察官偵查起訴。被告前因
    施用毒品案件，經送強制戒治後，於92年1 月13日停止戒治
    釋放付保護管束，92年5 月1 日保護管束期滿、停止戒治之
    處分未經撤銷視為執行完畢，有卷附臺灣高等法院被告前案
    紀錄表1 份可證。從而，被告於強制戒治執行完畢釋放後，
    5 年內再犯毒品危害防制條例第10條第1 項之施用第一級毒
    品罪，洵堪認定，本件事證明確，應依法論科。
三、核被告所為，係犯毒品危害防制條例第10條第1 項之施用第
    一級毒品罪。被告為施用而持有第一級毒品海洛因，其持有
    之低度行為，為施用之高度行為所吸收，不另論罪。被告先
    後多次分別施用第一級毒品之犯行，時間緊接，機會同一，
    觸犯構成要件相同之罪名，顯係基於概括犯意反覆為之，依
    連續犯之規定，論以一罪，並加重其刑。末被告曾因毒品危
    害防制條例、恐嚇等案件，經法院分別判處有期徒刑10月、
    有期徒刑4 月、有期徒刑8 月確定，定應執行之刑為有期徒
    刑1 年7 月，於92年1 月13日入監服刑，93年7 月23日縮短
    刑期假釋付保護管束，假釋未經撤銷視為執行完畢，有前開
    前案紀錄表1 份在卷可按，其於該有期徒刑執行完畢後， 5
    年內再犯本案有期徒刑以上之罪，為累犯，應依刑法第47條
    之規定加重其刑。檢察官雖僅就被告如事欄「(一)」所示之犯
    罪行為起訴，餘者未於起訴書中敘及，但連續犯為裁判上一
    罪，檢察官就犯罪事實一部起訴，依刑事訴訟法第267 條規
    定，其效力及於全部，法院自屬有權全部審判。
四、原審為科刑之判決，固非無見，惟原判決對於屬起訴效力所
    及而未於起訴書中敘明之如事實欄「(二)」部分，不及審酌，
    自有未洽，檢察官上訴意旨執此指摘原判決不當，並移送併
    辦，為有理由，原判決即屬無可維持，應由本院撤銷改判，
    爰審酌被告施用毒品前經強制戒治程序，竟不知戒惕，再次
    施用第一級毒品，無視於毒品對於自身健康之戕害及國家對
    於杜絕毒品犯罪之禁令，其顯無戒斷之決心，然念及被告於
    法院審理時坦承犯行，態度良好，其施用毒品並無危害他人
    ，及被告施用毒品之方式、期間、次數等一切情狀，量處如
    主文所示之刑 (原審審酌之範圍較小，檢察官移送併辦之後
    ，本院審酌之範圍較大，自應量處較原審為重之刑)。 扣案
    之第一級毒品海洛因一小包 (驗後淨重0.16公克，空包裝重
    0.18公克），應依毒品危害防制條例第18條第1 項前段，不
    問屬於犯人與否，沒收銷燬之（前開毒品之包裝，因包覆毒
    品，其上留有該毒品之殘渣及工具上殘留之毒物，衡情自難
    與之剝離，當應整體視之為毒品，連同該包裝併予宣告沒收
    銷燬之。）鑑驗耗損之部分，已經滅失，自毋庸諭知沒收銷
    燬之。
據上論斷，應依刑事訴訟法第369 條第1 項前段、第364 條、第
299 條第1 項前段，毒品危害防制條例第10條第1 項、第18 條
第1 項前段，刑法第11條前段、第56條，判決如主文。
本案經檢察官彭南雄到庭執行職務。
中    華    民    國    95    年    6     月    26    日
                  刑事第二庭    審判長法  官  林正雄
                                      法  官  黃壽燕
                                      法  官  陳啟造
以上正本證明與原本無異。
如不服本判決應於收受本判決後10日內向本院提出上訴書狀，其
未敘述上訴理由者，並得於提起上訴後10日內向本院補提理由書
狀（均須按他造當事人之人數附繕本）「切勿逕送上級法院」。
中    華    民    國    95    年    6     月    27    日
                                      書記官  黃琳群
附錄本判決論罪科刑法條：
毒品危害防制條例第10條第1項
施用第一級毒品者，處6 月以上5 年以下有期徒刑。


司法院資訊處製作；財團法人民間司法改革基金會備份。
